臺灣士林地方法院刑事判決
111年度訴字第234號
公  訴  人  臺灣士林地方檢察署檢察官  
被      告  李柏毅





選任辯護人  莊惟堯律師（法扶律師)
上列被告因毒品危害防制條例案件，經檢察官提起公訴（111年
度偵字第2904號），本院判決如下：
    主  文
李柏毅販賣第一級毒品，處有期徒刑拾伍年。未扣案之犯罪所得
新臺幣壹仟元沒收，於全部或一部不能沒收或不宜執行沒收時，
追徵其價額。
    事  實
一、李柏毅明知海洛因係毒品危害防制條例第2條第2項第1款所
    列管之第一級毒品，依法不得販賣，竟基於意圖營利而販賣
    海洛因之犯意，於110年9月24日14時30分許，在新北市○○區
    ○○○00○0號旁邊木棧道，以新臺幣（下同）1,000元之價格，
    販賣重量不詳之海洛因1包給陳建銘。嗣陳建銘因另案為警
    查獲，坦承上開毒品來源為李柏毅，始悉上情。
二、案經臺北市政府警察局大同分局報告臺灣士林地方檢察署檢
    察官偵查起訴。
    理  由
壹、證據能力
一、證人陳建銘於警詢時所為之陳述，係被告李柏毅以外之人於
    審判外之陳述，經辯護人否認其證據能力（見本院卷第50頁
    ），且無刑事訴訟法第159條之2、第159條之3之例外情形，
    是陳建銘上開於警詢時之陳述，無證據能力，惟仍得作為彈
    劾陳建銘其他供述憑信性之證據。 
二、按被告以外之人於偵查中向檢察官所為陳述，除顯有不可信
    之情況者外，得為證據，刑事訴訟法第159條之1第2項定有
    明文。偵查中對被告以外之人（包括證人、鑑定人、告訴人
    、被害人及共同被告等）所為之偵查筆錄，或被告以外之人
    向檢察官所提之書面陳述，性質上均屬傳聞證據。惟現階段
    刑事訴訟法規定檢察官代表國家偵查犯罪、實施公訴，依法
    其有訊問被告、證人及鑑定人之權，證人、鑑定人且須具結
    ，而實務運作時，檢察官偵查中向被告以外之人所取得之陳
    述，原則上均能遵守法律規定，不致違法取供，其可信度極
    高，職是，除反對該項供述得具有證據能力之一方，已釋明
    「顯有不可信之情況」之理由外，不得遽指該偵查中之陳述
    不具證據能力。查陳建銘於檢察官偵訊時業經具結後作證，
    有其所簽之證人結文在卷可按（見士林地檢署111年度偵字
    第2904號卷【下稱偵卷】第125頁），且其未曾提及檢察官
    偵訊時有不法取證之情形，辯護人亦未釋明上開證述有何顯
    不可信之情況。再者，陳建銘於本院審理中到庭接受詰問，
    業已保障被告之詰問權而完足調查，依刑事訴訟法第159條
    之1第2項規定，自有證據能力，辯護人否認前開證據資料有
    證據能力云云，容非可採。
二、其餘本判決下列所引用之被告以外之人於審判外之言詞及書
    面陳述，固屬傳聞證據，惟檢察官、被告及辯護人於本院準
    備程序，陳明同意有證據能力（見本院卷第50頁），本院審
    酌各該證據資料之作成情況，核無違法取證或其他瑕疵，且
    與本案具有關連性，認以之作為證據應屬適當，依刑事訴訟
    法第159條之5第1項規定，前揭證據資料均有證據能力。
貳、實體部分
一、認定事實所憑之證據及理由
　　訊據被告固坦承有於110年9月24日14時30分許，在新北市○○
    區○○○00○0號旁邊木棧道交付一包海洛因予陳建銘，惟矢口
    否認有何販賣海洛因之犯行，辯稱略以：我沒有販賣海洛因
    給陳建銘，我和陳建銘事先就說好一人出500元，但我當時
    沒有錢，所以請陳建銘先出1,000元，隔幾天後我有拿500元
    還給陳建銘，我們是合資購買、一起施用等語（見本院卷第
    49頁）；辯護人則為其辯護略以：被告是要與陳建銘一起拿
    海洛因，主觀上不是基於營利的意圖要販賣給陳建銘，且被
    告確實是以1,000元購買，客觀上也沒有獲利等語。經查：
（一）被告於110年9月24日14時30分許，在新北市○○區○○○00○0
      號旁邊木棧道交付1包海洛因予陳建銘等情，為被告所不
      否認（見本院卷第49頁)，核與陳建銘於偵查中及本院審
      理中之證述相符（見偵卷第119-123頁，本院卷第175-181
      頁)，此部分事實，首堪認定。
（二）按政府查緝販賣毒品犯行無不嚴格執行，且販賣毒品罪係
      重罪，若無利可圖，衡情一般持有毒品者，當不致輕易將
      持有之毒品交付他人。且販賣毒品乃違法行為，非可公然
      為之，且有其獨特之販售路線及管道，亦無公定之價格，
      復可任意增減其分裝之數量，而每次買賣之價量，亦可能
      隨時依市場貨源之供需情形、交易雙方之關係深淺、資力
      、對行情之認知、可能風險之評估、查緝是否嚴緊，及購
      買者被查獲時供述購買對象之可能性風險評估等諸般事由
      ，而異其標準，非可一概而論，是販賣之利得，誠非固定
      ，縱使販賣之人從價差或量差中牟利方式互異，其意圖營
      利之非法販賣行為仍屬同一。又販賣利得，除經被告供明
      ，或因帳冊記載致價量至臻明確外，確實難以究明。然一
      般民眾均普遍認知毒品價格非低、取得不易，且毒品交易
      向為政府查禁森嚴，一經查獲，並對販毒者施以重罰，衡
      諸常情，倘非有利可圖，殊無必要甘冒持有毒品遭查獲、
      重罰之極大風險，無端親至交易處所，或於自身住處附近
      交易毒品，抑或購入大量毒品貯藏，徒招為警偵辦從事毒
      品販賣之風險。從而，除確有反證足資認定提供他人毒品
      者所為係基於某種非圖利本意之原委外，通常尚難因無法
      查悉其買進、賣出之差價，而諉無營利之意思，或阻卻販
      賣犯行之追訴，以免知過坦承者難辭重典，飾詞否認者反
      得逞僥倖，反失情理之平。又毒品危害防制條例所稱之「
      販賣」，係指有償之讓與行為，包括以「金錢買賣」或「
      以物易物」（即互易）等態樣在內；祇要行為人在主觀上
      有藉以營利之意圖，而在客觀上有以毒品換取金錢或其他
      財物之行為，即足當之；至於買賣毒品之金額或所換得財
      物之實際價值如何，以及行為人是否因而獲取價差或利潤
      ，均不影響販賣毒品罪之成立（最高法院104年度台上字
      第356號判決意旨參照）。陳建銘於偵查中證稱：110年9
      月24日中午我用line打給被告，問他有沒有辦法拿到海洛
      因，他說等他半小時，下午2時30許被告就打給我說他拿
      到了，跟我約在新北市○○區○○○00○0號旁邊木棧道，當下
      我沒有給他錢，我是隔天才用我太太的帳戶匯1,000元給
      被告，我也不知道被告的毒品來源是何人等語（見偵卷第
      120-121頁)，復有轉帳紀錄、臺北市政府警察局大同分局
      偵辦毒品案照片在院為證（見偵卷第53-56頁)，足認陳建
      銘於向被告拿取海洛因後，即於翌日（25日)轉帳1,000元
      予被告，是被告上開交付海洛因並收取1,000元，客觀上
      核屬有償之讓與行為。又被告於案發時為智識正常之成年
      人，對於販賣毒品為政府檢警機關嚴予取締之重罪，當知
      之甚稔，苟非有利潤可圖或從中賺取差價，衡情被告應不
      至於耗費交通、時間、勞力成本，並甘冒遭查緝法辦而罹
      重刑之風險，販賣毒品予前揭陳建銘之理，是被告辯稱其
      並無營利意圖云云，已屬可疑。
（三）又被告所為是否構成販賣，或僅構成幫助施用毒品，應視
      被告在買賣毒品過程中之交易行為特徵而定，亦即被告究
      係立於賣方之立場，而於向上游取得貨源後獨立為出售之
      交易，抑或立於買方立場，而代為聯繫購買且無從中取利
      之意。若被告接受買主提出購買毒品之要約後，均單獨向
      上游取得毒品再交付買主，過程中獨占與毒品上游提供者
      的聯繫管道，以維持其本身直接與買主為毒品交易、便宜
      從中取利之交易模式，則此當仍屬於毒品危害防制條例所
      規定之販賣行為，蓋因行為人主觀上有無營利之意圖，乃
      販賣、轉讓毒品、為他人購買毒品而成立幫助施用毒品等
      犯罪之主要分際，亦為各該犯罪異其刑罰輕重之評價原因
      。觀諸陳建銘於偵查中具結證稱：我不知道被告的毒品來
      源為何，也不知道被告有沒有一起出錢，我只知道我出1,
      000元，被告幫我拿1小包，我們一起施用等語（見偵卷第
      121頁)，被告於本院準備程序中亦供稱：我的毒品來源是
      綽號「建中」之人，陳建銘沒有辦法自己跟「建中」聯絡
      ，我也沒有介紹「建中」給陳建銘認識過等語（建本院卷
      第49頁），由上可知，陳建銘就被告之毒品貨源為何人、
      買賣價格為若干等節一無所知，且於偵查中全未提及係請
      被告「代購」或「合資」之相關字眼，是就其等主觀認知
      而言，被告係立於賣家之地位出售毒品，其等交易對象即
      為被告，而非被告之上游或藥頭甚明。又參酌陳建銘與被
      告相互間交付海洛因與移轉價金之情節，顯見被告接受買
      主提出購買毒品之要約後，自行單獨向上游取得毒品再交
      付買主，獨占與毒品上游提供者的聯繫管道，陳建銘無法
      得知被告取得毒品之來源及價格，亦不能自行向毒品來源
      議價，僅得與被告議定購買之價金及數量，被告自係居於
      賣方地位與陳建銘交易。是被告辯稱其僅係與陳建銘合資
      ，並不是販賣云云，難認可採。
（四）至陳建銘雖於本院審理中改證稱：我不是請被告幫我買海
      洛因，是我拜託被告幫我拿的，我們就一起施用，之後我
      匯款1,000元給被告時，跟被告說這1,000元我也快付不出
      來了，要求和被告一人付一半，被告也答應了，2、3天後
      我去石門朋友家，剛好遇到被告，被告有給我500元，變
      成我們一人出一半等語（見本院卷第175-180頁)，惟查，
      觀諸陳建銘於警詢、偵查中之證述，均未提及任何被告有
      交付其500元之情事，有陳建銘之警詢、偵查筆錄在卷可
      稽（見偵卷第19-23、119-124頁)，且陳建銘於本院審理
      中證稱：我在警詢、偵查中忘記被告有給我500元的事，
      是剛剛在法庭外被告有和我稍微聊天，被告說「你忘記我
      們打完之後，過2、3天我有拿500元給你？」我想一想確
      實有，在朋友那邊被告確實有拿500元給我，我原本都忘
      了，是被告提醒我才想到等語（見本院卷第180-181頁）
      ，惟查，參以陳建銘亦證稱其於開庭前有與被告討論本案
      之情形，實無法排除陳建銘係為支持被告之說法，而附和
      被告之可能，其於審理中證述之憑信性已有可疑，再者，
      陳建銘於110年9月28日為警持本院核發之搜索票執行搜索
      後，至警局製作筆錄，證稱其於110年9月24日向被告拿取
      海洛因等情，有陳建銘110年9月28日之警詢筆錄在卷足憑
      （見偵卷第19-23頁)，距離本案發生時僅相隔4日，而陳
      建銘於本院111年8月25日審理期日作證時，離案發當日已
      相隔近1年之久，衡以常情，陳建銘於警詢時之陳述距離
      案發時間較近，且與其於後續偵查中之證述大致相符，亦
      較少權衡利害得失或受被告之干擾或影響，是陳建銘於偵
      查中之證述應較本院審理中翻異之證述更為可採，況且，
      陳建銘於審理中所證述之內容，亦與被告於警詢中辯稱：
      我跟陳建銘是事先就說好1人出500元等語（見偵卷第15頁
      )不相符，益徵陳建銘於本院審理中之證述應屬迴護之詞
      ，不足為有利被告之認定。
（五）綜上所述，本件事證明確，被告犯行應堪認定，其前開所
      辯，顯係事後卸責之詞，不足採信，辯護人前開主張，亦
      難採認。
二、論罪科刑
（一）核被告所為，係犯毒品危害防制條例第4條第1項規定之販
      賣第一級毒品罪。被告就本案販賣海洛因犯行，而持有海
      洛因之低度行為，應為該販賣之高度行為所吸收，不另論
      罪。　　
（二）刑之量定，為求個案裁判之妥當性，法律固賦予法院裁量
      權，但此項裁量權之行使，除應依刑法第57條規定，審酌
      行為人及其行為等一切情狀，為整體之評價，並應顧及比
      例原則與平等原則，使罪刑均衡，輕重得宜，以契合社會
      之法律感情。又刑法第59條規定犯罪之情狀可憫恕者，得
      酌量減輕其刑，其所謂「犯罪之情狀」，與同法第57條規
      定科刑時應審酌之一切情狀，並非有截然不同之領域，於
      裁判上酌減其刑時，應就犯罪一切情狀（包括第57條所列
      舉之10款事項），予以全盤考量，審酌其犯罪有無可憫恕
      之事由（即有無特殊之原因與環境，在客觀上足以引起一
      般同情，以及宣告法定低度刑，是否猶嫌過重等等），以
      為判斷（最高法院95年度台上字第6157號判決意旨參照）
      。販賣第一級毒品罪之法定刑為「死刑或無期徒刑，得併
      科新臺幣3,000萬元以下罰金」，然同為販賣第一級毒品
      之人，其原因動機不一，犯罪情節未必盡同，或有大盤毒
      梟者，亦有中、小盤之分，甚或僅止於吸毒者友儕間為求
      互通有無之有償轉讓者亦有之，其販賣行為所造成危害社
      會之程度自屬有異，法律科處此類犯罪，所設之法定最低
      本刑卻同為「10年以上有期徒刑」，不可謂不重，於此情
      形，倘依其情狀處以較輕之徒刑，即足以懲儆，並可達防
      衛社會之目的者，自非不可依客觀之犯行與主觀之惡性二
      者加以考量其情狀，是否有可憫恕之處，適用刑法第59條
      之規定酌量減輕其刑，期使個案裁判之量刑，能斟酌至當
      ，符合比例原則。經查，被告販賣第一級毒品海洛因予陳
      建銘，固值非難，惟該次販賣對價為1,000元，數量僅供1
      次使用，數量甚微，實未獲取重大利益，與販賣毒品謀取
      鉅額獲利之情形有別，所為無非吸毒同儕間賺取蠅頭小利
      之有償提供毒品行為，犯罪情節非得與大中盤毒梟等同並
      論，依其情節，依社會一般觀念及法律情感仍嫌過重，其
      犯罪之情狀尚堪憫恕，爰就被告所犯本案販賣第一級毒品
      罪，依刑法第59條規定酌減其刑。
（三）爰以行為人責任為基礎，並審酌海洛因係列管毒品，具有
      高度成癮性，戕害國人身心健康、危害社會秩序至鉅，向
      為國法所厲禁，被告無視國家杜絕毒品犯罪之禁令，恣意
      販售營利，法治觀念薄弱，行為偏差，應嚴予非難，惟考
      量其販賣之第一級毒品海洛因數量非鉅，金額不高，惟其
      否認犯行，犯後態度難認尚佳，兼衡其犯罪之動機、目的
      、手段等情節，暨其於本院審理時自陳之家庭生活與經濟
      狀況（見本院卷第188頁）等一切情狀，量處如主文所示
      之刑。　
三、沒收
　　按犯罪所得，屬於犯罪行為人者，沒收之，於全部或一部不
    能沒收或不宜執行沒收時，追徵其價額，刑法第38 條之1第
    1項前段、第3項定有明文。被告就事實欄所載之犯行，已收
    取陳建銘給付之1,000元，業據被告自承在卷，為其本案犯
    罪所得，雖未扣案，仍應依刑法第38條之1第1項前段、第3
    項規定，予以宣告沒收，於全部或一部不能沒收或不宜執行
    沒收時，追徵其價額。　
據上論斷，應依刑事訴訟法第299條第1項前段，毒品危害防制條
例第4條第1項，刑法第11條、第59條、第38條之1第1項前段、第
3項，判決如主文。
本案經檢察官王芷翎提起公訴，檢察官郭騰月到庭執行職務。　
中　　華　　民　　國　　111 　年　　9 　　月　　29　　日
                  刑事第八庭　審判長法  官 蔡守訓
　　　　　　　　　                  法  官 蘇琬能
　　　　　　　　　                  法  官 黃依晴
以上正本證明與原本無異。
如不服本判決應於收受送達後 20 日內向本院提出上訴書狀，並
應敘述具體理由。其未敘述上訴理由者，應於上訴期間屆滿後20
 日內向本院補提理由書 (均須按他造當事人之人數附繕本 )「
切勿逕送上級法院」。因疫情而遲誤不變期間，得向法院聲請回
復原狀。
                                    書記官 謝佳穎
中　　華　　民　　國　　111 　年　　10　　月　　3 　　日

附錄本案所犯法條：
毒品危害防制條例第4條
製造、運輸、販賣第一級毒品者，處死刑或無期徒刑；處無期徒
刑者，得併科新臺幣三千萬元以下罰金。
製造、運輸、販賣第二級毒品者，處無期徒刑或十年以上有期徒
刑，得併科新臺幣一千五百萬元以下罰金。
製造、運輸、販賣第三級毒品者，處七年以上有期徒刑，得併科
新臺幣一千萬元以下罰金。
製造、運輸、販賣第四級毒品者，處五年以上十二年以下有期徒
刑，得併科新臺幣五百萬元以下罰金。
製造、運輸、販賣專供製造或施用毒品之器具者，處一年以上七
年以下有期徒刑，得併科新臺幣一百五十萬元以下罰金。
前五項之未遂犯罰之。
刑法第11條
本法總則於其他法律有刑罰、保安處分或沒收之規定者，亦適用
之。但其他法律有特別規定者，不在此限。
刑法第38-1條
犯罪所得，屬於犯罪行為人者，沒收之。但有特別規定者，依其
規定。
犯罪行為人以外之自然人、法人或非法人團體，因下列情形之一
取得犯罪所得者，亦同：
一、明知他人違法行為而取得。
二、因他人違法行為而無償或以顯不相當之對價取得。
三、犯罪行為人為他人實行違法行為，他人因而取得。
前二項之沒收，於全部或一部不能沒收或不宜執行沒收時，追徵
其價額。
第一項及第二項之犯罪所得，包括違法行為所得、其變得之物或
財產上利益及其孳息。
犯罪所得已實際合法發還被害人者，不予宣告沒收或追徵。
刑法第59條
犯罪之情狀顯可憫恕，認科以最低度刑仍嫌過重者，得酌量減輕
其刑。